【裁判字號】    97,上易,14
【裁判日期】    970131
【裁判案由】    竊盜
【裁判全文】
臺灣高等法院臺中分院刑事判決          97年度上易字第14號
上  訴  人  臺灣臺中地方法院檢察署檢察官
被      告  甲○○
上列上訴人因被告竊盜案件，不服臺灣臺中地方法院96年度中簡
上字第846號中華民國96年11月5日第一審判決（起訴案號：臺灣
臺中地方法院檢察署96年度速偵字第3401號），提起上訴，本院
判決如下：
    主  文
上訴駁回。
    理  由
一、聲請簡易判決處刑意旨略以：被告甲○○基於為自己不法所
    有之意圖，先於民國（下同）95年12月2日凌晨1時30分許，
    在臺中市○○路443號16樓之9之陽台外，利用地上之水管，
    勾取並竊得丁○○所有並置放在上開陽台晾曬之女用內褲1
    件；又於96年5月12日20時許，在臺中市西屯區福上巷239之
    3 號3樓305室陽台，徒手竊得隔壁（303室）乙○○所有並
    置放在陽台晾曬之女用內褲1件。嗣於96年7月13日上午11時
    許，為警在臺中縣霧峰鄉○○路14之1號斜對面對被告實施
    臨檢時，發現其所騎乘之車牌號碼L5Y－972號重機車置物箱
    內堆放前開女用內褲2件後，始循線查獲上情，並扣得前開
    女用內褲2件。因認被告上開2次犯行，均涉犯刑法第320條
    第1項之竊盜罪嫌等語。
二、檢察官認被告有上開2次竊盜犯行，無非係以被告於警詢及
    偵查中均坦承不諱，並有扣押物品目錄表1紙及照片6張為其
    主要論據。訊據被告雖坦承於前揭時、地為警在其所騎乘機
    車置物箱內查獲2件女用內褲之事實不諱，惟堅決否認有何
    竊盜之犯行，辯稱：警方所查獲的內褲並不是伊竊取的，那
    2件內褲是伊買來，要給伊以前的友人張瓊君穿的，後來伊
    與張瓊君分手後，張瓊君未將內褲帶走而遺留在伊住處，伊
    將內褲放在機車置箱內拿來擦皮鞋使用，因為剛洗過所以沒
    有擦拭的痕跡。伊身為男人在機車內被查到女用內褲當然會
    覺得很緊張，所以才會想要藏起來。伊向員警林安成解釋內
    褲是伊向東森購物台所購買來贈送女友的，並要求員警帶伊
    回到埔里住處查證，但警方以路程遙遠不肯，並口出惡言及
    以手捶打伊的臉頰，伊受威逼的情況下，無奈始胡亂編湊及
    指認行竊地點。伊之所以在偵查中坦承竊盜，是因為無法忍
    受長期偵訊才承認。警察所查扣被害人丁○○的內褲，為淺
    黃色、品牌為「JOY CITY」伊家中有同色系、品牌及款式的
    胸罩2件及內褲1件；另警察所查扣被害人乙○○的內褲，為
    白色、伊家中尚有與該內褲同色系、品牌、同款式的胸罩1
    件，可以證明伊沒有竊取內褲。95年12月間伊受雇於上鼎保
    全股份有限公司，並擔任該公司管理之位於臺中市○○路60
    號俊國豐田大樓晚班保全職務，工作時間為19時至次日上午
    7時許，共計12小時。95年12月2日凌晨1時30分許，丁○○
    失竊內褲的時間，伊正執行職務中，且丁○○失竊地點係在
    臺中市○○路，與伊工作地點相距有9公里之遠；及96年5月
    間，伊受雇於漢揚保全股份有限公司，該公司指派伊於夜間
    駐守位於臺中市○里市○○路○段之佳福南門橋大樓工地，
    時間為夜間20時至次日上午8時，共計12小時，而96年5月12
    日20時許，伊正在值勤，且乙○○失竊地點與伊工作地點相
    距有11公里之遙，伊不可能至丁○○、乙○○失竊地點竊取
    渠等內褲等語。
三、按犯罪事實應依證據認定之，無證據不得認定犯罪事實；又
    不能證明被告犯罪者，應諭知無罪之判決，刑事訴訟法第
    154條第2項、第301條第1項分別定有明文。又認定不利於被
    告之事實，須依積極證據，茍積極證據不足為不利被告事實
    之認定，即應為有利於被告之認定，更不必有何有利之證據
    ；事實之認定，應憑證據，如未能發現相當證據，或證據不
    足以證明，自不能以推測或擬制之方法，以為裁判之基礎；
    且認定犯罪事實所憑之證據，雖不以直接證據為限，間接證
    據亦包括在內，然而無論直接證據或間接證據，其為訴訟上
    之證明，須於通常一般之人均不致有所懷疑，而得確信其為
    真實之程度者，始得據為有罪之認定，倘其證明尚未達到此
    一程度，而有合理之懷疑存在而無從使事實審法院得有罪之
    確信時，即應由法院為諭知被告無罪之判決；又檢察官對於
    起訴之犯罪事實，仍應負提出證據及說服之實質舉證責任。
    倘其所提出之證據，不足為被告有罪之積極證明，或其指出
    證明之方法，無從說服法院以形成被告有罪之心證，基於無
    罪推定之原則，自應為被告無罪判決之諭知；又被告之自白
    為證據之一種，須非出於強暴、脅迫、利誘、詐欺或其他不
    正之方法，且與事實相符者，方得採為證據，故被告雖經自
    白，仍應調查其他必要之證據，以察其與事實是否相符，苟
    無法證明其與事實相符，根本即失其證據之證明力，不得採
    為判斷事實之根據（最高法院30年上字第816號、40年台上
    字第86號、76年台上字第4986號、92年台上字第128號、46
    年台上字第809號判例參照）。
四、經查：
  (一)證人丁○○於原審證述：不清楚伊所有的內褲有沒有失竊過
    ，但扣案的2件內褲都不是伊的。扣案的內褲沒有型號，可
    以確定不是伊的。警卷照片中編號2的那件內褲，從外觀判
    斷大小不是伊的，因為伊不會穿高腰的，也不會穿那麼大件
    ，但伊只有外型類似的內褲。96年7月19日在伊居處大樓中
    庭座椅的地方製作警詢筆錄時，伊雖曾陳述內褲是伊的，但
    因為警方給伊看伊住處的照片，給伊簽名及在照片上按指印
    ，並沒有當場給伊看女用內褲，而是要伊回家後再看，後來
    伊上去看時發覺內褲並不是伊的，伊打電話告訴警察等語（
    見原審卷第51至53頁、第57至58頁）；又證人乙○○於原審
    亦證述：警卷編號１的照片中的內褲有點像伊的內褲，但不
    是伊的內褲。扣案的2件內褲都不是伊的。伊有1件外觀類似
    警卷照片編號1的內褲，但伊看到實際扣案的內褲質料與伊
    的內褲不一樣，所以確定不是伊的等語（見原審卷第53 頁
    ）甚詳，核與證人即查獲員警林安成於原審證述：伊跟丁○
    ○製作筆錄時，丁○○說內褲是她的，但過沒幾天丁○○又
    打電話來說不是她的內褲。伊對丁○○製作筆錄時，丁○○
    有看照片，但沒有看到實際的內褲等語（見原審同上卷第55
    、56頁）相契合。可見扣案之2件內褲並非係證人丁○○、
    乙○○所有之物，洵堪認定。被告於警詢及偵查中固供承於
    上述時、地竊取證人丁○○、乙○○所有前揭內褲各1件，
    惟其於警詢供陳：伊擔任丁○○居住之社區大樓巡邏保全人
    員，巡邏至丁○○住處見女用內褲即予竊取云云，然而證人
    丁○○卻於警詢證稱：伊不認識被告等語（見原審卷第66之
    7頁），可見被告於上揭時間並未擔任丁○○居住社區大樓
    之保全人員，應以其所辯稱擔任位於臺中市○○路俊國豐田
    大樓晚班保全職務為可採。又被害人丁○○、乙○○均證稱
    扣案女用內褲非其等所有，則被告於警詢及偵查中之自白即
    與事實顯有出入，自難以被告之自白及證人丁○○於警詢中
    之陳述，為被告論罪科刑之憑據。
  (二)證人即查獲員警林安成於原審雖證述：當伊執行查贓勤務，
    到變賣贓物的場所，剛好被告進去變賣東西出來，伊就尾隨
    及盤查被告，被告打開機車置箱，發現女性內褲，就問被告
    內褲來源，被告說是他女友的，伊請他的女友到場說明，但
    被告無法拿出女友的電話，而且伊質疑這2件內褲大小不同
    ，如果是同一人的內褲大小不可能會不一樣，被告才承認是
    他在臺中市偷的。偷竊的地點都被告帶我們去的，因為伊對
    臺中市不熟等語（見原審卷第54、55頁）；又證人即查獲員
    警鄭世杰亦於原審固證稱：伊看到被告機車置箱內有內褲，
    就問被告那是什麼東西，被告還一直想要把內褲藏起來。被
    告無法自圓成說就承認竊盜，並帶伊到臺中，在車上被告坦
    承什麼壞事都不會做，只有喜歡偷女用內褲而已等語（見原
    審卷第56至57頁）甚詳，惟此僅係警方查獲被告之經過及被
    告向警方自白上述竊盜之過程，並無法直接或間接證明被告
    確竊取證人丁○○、乙○○或他人所有扣案之2件內褲等事
    實存在，要難以證人林安成、鄭世杰上開之證詞，遽而推而
    被告涉有竊盜之犯行。又扣案之上述內褲2件，其中警方所
    稱證人丁○○所失竊之內褲1件，被告家中尚有相同色系、
    品牌及款式之胸罩2件及內褲1件；另外警方所稱證人乙○○
    失竊之內褲1件，被告家中尚有與該內褲相同色系、品牌、
    款式的胸罩1件一節，有被告所提出其他未經扣案相同色系
    、品牌、款式之內褲、胸罩之照片（見原審卷第7至8頁）可
    佐，可證被告所辯稱扣案之內褲均係其所購買並非竊盜所得
    等辯詞，尚非無據，所辯堪以採信。
  (三)檢察官認證人丁○○於95年12月2日上午1時30分失竊內褲之
    時，被告係受雇於上鼎保全股份有限公司，擔任該公司管理
    之位於臺中市○○路60號俊國豐田大樓晚班保全職務，工作
    時間從晚間19時至次日早上7時許止，且被告工作地點與證
    人丁○○失竊地點係在臺中市○○路443號16樓之9相隔甚遠
    ；又檢察官認證人乙○○於96年5月12日20時許失竊內褲之
    時，被告係受雇於漢揚保全股份有限公司，而派往夜間駐守
    位於臺中市○里市○○路○段之佳福南門橋大樓工地，工作
    時間為夜間自20時起至次日上午8時止，且被告工作地點與
    證人乙○○失竊地點係在臺中市西屯區福上巷293之3號3樓
    305室距離亦甚遠，被告於證人丁○○、乙○○2人失竊內褲
    之際，被告正在工作等事實，有被告分別於原審及本院所提
    出執勤人員工作日誌、保全部佳福南門橋工地96年5月執勤
    人員執勤時間總表、漢揚保全股份有限公司駐點工作影本在
    卷可稽，足證被告確實未在上開時、地分別竊取證人丁○○
    、乙○○所有內褲之犯行無訛。準此，聲請人所指被告於上
    開時、地先後竊取證人丁○○、乙○○所有之內褲，至為可
    疑。至於附卷之扣押物品目錄表1紙及照片6張，僅係警方查
    獲被告時所拍攝機車置物箱內放置有扣案之內褲2件、警方
    帶同被告至竊盜現場及記載扣案之2件內褲等情形，均無從
    證明被告涉有何竊盜之犯行，自難憑此遽然推論被告涉有竊
    盜之犯行。
五、綜上所述，檢察官認定被告犯嫌所憑之證據，即未達通常一
    般人均不致有所懷疑，而得以確信其為真實之程度，此外復
    查無其他積極證據足認被告有何竊盜行為，被告犯罪即屬不
    能證明。原審以上述理由，依刑事訴訟法第301條諭知被告
    無罪之判決，經核無不當。檢察官上訴意旨指稱：被告既早
    於92年2月，即與前女友張瓊君分手，分手後又無聯絡，則
    被告豈有可能仍於95年7月10日，購買女用內褲予張瓊君？
    且被告所辯將內褲放置在機車置物箱內供擦拭皮鞋之用、查
    獲前正好將供擦拭皮鞋之內褲予以清洗乙節，亦與常情不符
    ，再證人張瓊君於96年10月22日原審審理時證稱：與被告只
    是好朋友，沒有同居過，被告沒有買過內褲給伊，扣案的內
    褲並非被告送伊的等語，足見本件扣案之內褲2件，並非被
    告所購買者，被告並無提供照片中內褲之相關購買憑證，是
    亦不能排除係被告於案發後所另行購買者，豈能以此即認扣
    案之內褲，同屬被告所購買者？且警員林安成、鄭世杰依被
    告當場所稱之行竊地點，陪同被告前往查證結果，亦發現該
    2地點果然均係女性房客所居住，則若非被告確實有竊取女
    用內褲之事實，豈會如此恰巧，所胡亂拼湊出之地址，均係
    女性所居住而有女用內褲存在之情形等語，指摘原判決諭知
    被告無罪為不當。然而，按犯罪事實依法應依證據認認定，
    不得僅以被告之反證不成立，持為認定犯罪之論據（最高法
    院21年上字第474號判例參照），證人張瓊君於原審證述內
    容，與被告所供購買女用內褲之情節固有歧異，僅能認為被
    告辯解有疑義，不能據以認定被告被查扣之女用內褲係偷竊
    而得；又證人丁○○、乙○○均證稱扣案內褲非其等失竊之
    物，則被告於警詢及偵查之自白與事實不符，非可據其自白
    為認定罪之證據。因此，核檢察官之上訴為無理由，應予駁
    回。
據上論斷，應依刑事訴訟法第368條，判決如主文。
本案經檢察官丙○○到庭執行職務。
中    華    民    國    97    年    1     月    31    日
            刑事第七庭    審判長法  官  林  榮  龍
                                法  官  鄭  永  玉
                                法  官  江  錫  麟
上列正本證明與原本無異。
不得上訴。
                                書記官  劉  建  智
中    華    民    國    97    年    1     月    31    日


司法院資訊處製作；財團法人民間司法改革基金會備份。
